【裁判字號】    96,簡上,22
【裁判日期】    970229
【裁判案由】    違反漁業法
【裁判全文】
臺灣澎湖地方法院刑事判決              96年度簡上字第22號
上  訴  人  臺灣澎湖地方法院檢察署檢察官
被      告  甲○○
            乙○○
上列上訴人因違反漁業法案件，不服本院民國96年10月23日96年
度馬簡字第135號第一審刑事簡易判決（偵查案號：96年度偵字
第609號），提起上訴，本院管轄第二審之合議庭判決如下：
    主     文
原判決撤銷。
甲○○、乙○○共同違反採捕水產動物，不得使用電氣之規定，
各處有期徒刑陸月，如易科罰金，均以新臺幣壹仟元折算壹日。
扣案之空氣壓縮機壹台、空氣輸送管壹條、電纜線壹條、蓄電池
貳組、頭戴式照明燈肆組均沒收。
    事     實
一、甲○○為「金興宏二號」漁船船長，曾因違反漁業法等案件
    ，經本院於民國87年11月30日以87年度訴字第63號判決處有
    期徒刑1年，與其他罪名應執行有期徒刑1年2月，緩刑5年，
    並於同年12月14日確定，柯孟誌（已死亡，另經檢察官為不
    起訴處分）、乙○○則皆為該漁船之船員。3人均明知採捕
    水產動植物，不得使用電氣，竟共同於96年9月19日下午5時
    40 分許，駕駛上開漁船自澎湖縣將軍南安檢所報關出港後
    ，航向澎湖縣西嶼坪西南方附近海域，以由乙○○負責駕駛
    漁船放取電線及開關發電機，並將與電線綁在一起之空氣輸
    送管連接空氣壓縮機輸送空氣，甲○○、柯孟誌則口含空氣
    輸送管潛入海中，並持電線等器具之方式，以電氣採捕水產
    動物；嗣因同日下午9時30分許，甲○○在水中發覺柯孟誌
    躺在海底，隨即將柯孟誌拉上漁船急救並駛回將軍澳漁港，
    員警認狀況有異，登船檢查，始悉上情，並扣得空氣壓縮機
    1 台、空氣輸送管1條（長142公尺）、蓄電池2組、頭戴式
    照明燈4組，及漁獲鸚鵡魚、秋姑魚各4尾等物（漁獲均已送
    驗）。
二、案經澎湖縣政府警察局望安分局報告臺灣澎湖地方法院檢察
    署檢察官聲請簡易判決處刑。
    理      由
一、被告甲○○、乙○○均矢口否認上開犯行，均辯稱：是以乙
    ○○開船，甲○○和柯孟誌下海以魚叉叉魚之方式捕魚，空
    氣管上的電線是接頭燈用的，並未電魚云云。惟查：扣案之
    空氣輸送管經檢察官勘驗結果：空氣管與電線於源頭結為一
    股二端，中間分為二股四端，經以三用電錶測試，電線源頭
    二端與形式上分出之四端均不通電，拆開接近頭燈附近之電
    火布包覆處電線被剪斷，且係人為新剪痕跡，並未與頭燈連
    結，有勘驗筆錄可稽（偵查卷第32頁），與被告等人所辯情
    節不符。參以扣案之漁獲鸚哥魚、秋姑魚經送請行政院農業
    委員會水產試驗所鑑定結果，魚類外觀均未發現有罹網現象
    ，且魚體亦未發現魚槍、魚叉或魚鉤所造成之傷痕，經解剖
    觀察其內臟器官完好，但脊椎有明顯傷口，且血液已污染肌
    肉，疑似受電擊所造成等情，有該所96年9月26日農水試澎
    字第0962233124號函在卷可稽，足見被告等確有非法電捕魚
    類之行為。此外，並有空氣壓縮機1台、空氣輸送管1條、蓄
    電池2組、頭戴式照明燈4組等工具扣案足資佐證。被告等人
    共同非法以電氣方法捕魚之行為，事證明確，犯行均堪認定
    。
二、核被告甲○○、乙○○所為，均係違反漁業法第48條第1項
    第3款不得使用電氣捕取水產動物之規定，而犯同法第60條
    第1項之罪。被告2人與已死亡之柯孟誌間，有犯意聯絡及行
    為分擔，均為共同正犯。原審以被告2人罪證明確，均各予
    以論罪科刑有期徒刑3月，固非無見，惟刑事審判之量刑，
    在於實現刑罰權之分配的正義，故法院對有罪之被告科刑，
    應符合罪刑相當原則，使罰當其罪，以契合人民之法律感情
    ，此所以刑法第57條明定科刑時應審酌一切情狀，尤應注意
    該條所列各款情形，以為科刑輕重之標準，查被告2人迄今
    均矢口否認犯行，犯後態度不佳，且使檢察官需另勘驗相關
    扣案證物，耗費司法訴訟資源；再被告甲○○有違反漁業法
    之前科紀錄（未構成累犯），素行不佳，檢察官以原審量刑
    過輕，提起上訴，為有理由，自應由本院予以撤銷改判。爰
    審酌主管機關已在澎湖地區多年來取締非法電魚，以及大力
    宣導保護海洋環境生態之重要性，被告2人仍無視上開法律
    規範，肆意在澎湖海域電捕魚類，破壞海洋生態，足以斷送
    漁民永續發展之經濟命脈，及其等犯後猶飾詞否認犯行等一
    切情狀，爰各量處如主文所示之刑，並均諭知易科罰金之折
    算標準。
三、扣案之空氣壓縮機1台、空氣輸送管1條、電纜線1條、蓄電
    池2組、頭戴式照明燈4組，均係供電魚所用之漁具，依漁業
    法第68條前段之規定沒收之。扣案之漁獲，皆已送驗處理，
    爰不予宣告沒收。
據上論斷，應依刑事訴訟法第455條之1第1項、第3項、第369條
第1項前段、第364條、第299條第1項前段，漁業法第60條第1項
、第48條第1項第3款、第68條前段，刑法第11條、第28條、第41
條第1項前段，刑法施行法第1條之1，判決如主文。
本案經檢察官丙○○到庭執行職務。
中    華    民    國    97    年    2     月    29    日
                    刑事庭審判長法  官  管安露
                                法  官  陳順輝
                                法  官  李宛玲
以上正本證明與原本無異。
本判決不得上訴。
中    華    民    國    97    年    3    月     3    日
                                書記官  莊茹茵
論罪條文：
漁業法第48條
採捕水產動植物，不得以左列方法為之：
三、使用電氣或其他麻醉物。
漁業法第60條
違反第 48 條第 1 項各款規定之一者，處 5 年以下有期徒刑、
拘役或併科新台幣 15 萬元以下罰金。


司法院資訊處製作；財團法人民間司法改革基金會備份。
